【裁判字號】    92,訴,1117
【裁判日期】    921014
【裁判案由】    違反槍砲彈藥刀械管制條例等
【裁判全文】
臺灣彰化地方法院刑事判決                        九十二年度訴字第一一一七號
    公  訴  人  臺灣彰化地方法院檢察署檢察官
    被      告  乙○○
    選任辯護人  莊崇意律師
右列被告因違反槍砲彈藥刀械管制條例等案件，經檢察官提起公訴（九十二年度偵字
第三七六五號），本院判決如左：
    主  文
乙○○未經許可，寄藏手槍，處有期徒刑貳年拾月，併科罰金新台幣參萬元。罰金如
易服勞役，以新台幣玖佰元即銀元參佰元折算壹日。扣案奧地利ＧＬＯＣＫ廠製十七
型制式口徑九ｍｍ制式半自動手槍壹支（槍枝管制編號0000000000號、含
彈匣壹個）及口徑九ＭＭ之制式子彈參顆均沒收；又以脅迫使人行無義務之事，處有
期徒刑肆月，應執行有期徒刑參年，併科罰金新台幣參萬元。罰金如易服勞役，以新
台幣玖佰元即銀元參佰元折算壹日。扣案奧地利ＧＬＯＣＫ廠製十七型制式口徑九ｍ
ｍ制式半自動手槍壹支（槍枝管制編號0000000000號、含彈匣壹個）及口
徑九ＭＭ之制式子彈參顆均沒收。
事  實
一、乙○○明知制式手槍、具有殺傷力之子彈分別為槍砲彈藥刀械管制條例第四條第
    一項第一款、第二款所稱之槍砲、彈藥，非經中央主管機關內政部之許可，不得
    寄藏，竟未經許可，於民國八十五間某日（確實日期不詳），在彰化縣伸港鄉○
    ○路一六七號住處，受張棟財（已死亡）之託處，代為保管張棟財所持有之奧地
    利ＧＬＯＣＫ廠製十七型制式口徑九ｍｍ制式半自動手槍壹支（槍枝管制編號0
    000000000號、含彈匣一個）及口徑九ＭＭ之制式子彈六顆，乙○○應
    允後藏放在其位於彰化縣伸港鄉○○路一六七號住處附近之地底下。
二、乙○○獲悉甲○飼養賽鴿，為謀代訓賽鴿參賽獲獎，於九十二年四月二十七日十
    八時許，取出前開槍、彈，搭乘由不知情之柯賢榮（另經檢察官為不起訴處分）
    所駕駛之車牌號碼八Ｕ─四○八○號自小客車，至甲○位於彰化縣和美鎮○○路
    二五六巷一五九號住處之鴿舍附近守候（同日二十二時許、二十三時許，分別為
    蔡煙、葉世正認該車形跡可疑而記下車號）。嗣至同日二十三時十分許，乙○○
    見甲○至鴿舍取出二籠共十六隻鴿子走出後，乙○○旋下車攔下甲○，要求甲○
    將鴿子交其私訓，並掀開右側上衣襯衫，露出插於右腰際之上開手槍，使甲○心
    生畏懼，將二籠鴿子置於前開車牌號碼八Ｕ─四○八○號自小客車內，而以此脅
    迫方式，使甲○行無義務之事。乙○○於甲○交出鴿子後，旋即上車並命柯賢榮
    駛至桃園縣新屋鄉某不詳處所。乙○○於翌日六時許，將鴿子放飛。嗣甲○報警
    後，乙○○於九十二年五月二日十三時二十分許，在職司偵查犯罪之警察機關雖
    知有上開犯罪事實，而尚不知犯罪者為何人之犯罪未發覺前，主動前往彰化縣警
    察局和美分局刑事組向員警自白其上開無故寄藏槍、彈及持槍使人行無義務之事
    之犯罪事實而表示接受裁判，並於同日十四時五十分許，導引警察至彰化縣伸港
    鄉○○路九五八巷一五二弄六號屋後樹下空地，取出報繳其持有之上開制式槍、
    彈。
三、案經彰化縣警察局和美分局報請臺灣彰化地方法院檢察署檢察官偵查起訴。
    理  由
一、右揭事實業據被告乙○○於本院審理時供認不諱，核與證人甲○、葉世正、蔡煙
    於警訊及偵查中所證述之情節相符。而前開槍、彈經送內政部警政署刑事警察局
    鑑定結果，認係奧地利ＧＬＯＣＫ廠製十七型制式口徑九ｍｍ制式半自動手槍（
    槍枝管制編號0000000000號、含彈匣一個）及口徑九ＭＭ之制式子彈
    ，均具殺傷力，有該局九十二年七月九日刑鑑字第○九二○○九○九五二號槍彈
    鑑定書一份在卷可稽，該鑑定書為槍械中央主管機關內政部之刑事專業單位所鑑
    定出具，其鑑定結果均信而有徵，可為本院判斷之依據，且有前開槍、彈扣案可
    證。是被告之任意性自白核與事實相符，自堪採信。綜上所述，被告違反槍砲彈
    藥刀械管制條例、強制罪等犯行明確，堪以認定，應依法論科。
二、核被告乙○○受張棟財之委託而寄藏制式手槍、子彈所為，係違反槍砲彈藥刀械
    管制條例第七條第四項之未經許可寄藏手槍罪及同法第十二條第四項之未經許可
    寄藏子彈罪（「寄藏」之受人委託代為保管，其保管之本身所為之「持有」，既
    係「寄藏」之當然結果，法律上自宜僅就「寄藏」行為為包括之評價，不應另就
    「持有」予以論罪），被告以一行為寄藏手槍一支、子彈六顆，均僅侵害一社會
    法益，均屬單純一罪，又被告以一行為寄藏手槍及子彈，而同時觸犯一個未經許
    可寄藏手槍罪及一個未經許可寄藏子彈罪，為想像競合犯，應依刑法第五十五條
    規定，從一重之未經許可寄藏手槍罪處斷；又被告以持槍脅迫甲○交出賽鴿供其
    進行放飛訓練，所為係犯刑法第三百零四條第一項之以脅迫使人行無義務之事罪
    。復按未經許可持有槍、彈罪，其持有之繼續為行為之繼續，至持有行為終了時
    均論為一罪，不得割裂，若以之犯他罪，兩罪間之關係如何，端視開始持有之原
    因為斷，如早已非法持有槍彈，後另起意犯罪，應以數罪併罰論處，被告自八十
    五年間寄藏前開槍彈起至九十二年四月二十七日十八時前，當無法預知日後將持
    所寄藏之槍、彈於右述時、地犯強制罪，足見所犯二罪間犯意各別，應分論併罰
    。公訴人認被告乙○○所為，係未經許可持有槍、彈罪及強制罪間，有方法、結
    果之牽連關係，從一重依未經許可持有手槍罪論處後，與未經許可寄藏手槍罪分
    論併罰，容有誤會。又查寄藏手槍、子彈罪為繼續犯，於其終止寄藏之前，犯罪
    行為仍在繼續實施之中，其間法律縱有變更，但其行為既繼續實施至新法施行以
    後，自無行為後法律變更之可言（最高法院八十九年度台非字第一八六號判決參
    照）；查槍砲彈藥刀械管制條例第七條第四項與第十二條第四項曾於八十六年十
    一月二十四日修正公布，同年月二十六日生效，前開第七條第四項另於九十年十
    一月十四日修正公布，同年月十六日施行；則本件被告於八十五年間寄藏前開手
    槍、子彈之行為繼續至九十二年五月二日自行報繳止，其行為既繼續實施至新法
    施行後，自不生行為後法律變更之問題。另查，按刑法第六十二條所謂自首，祇
    以犯人在其犯罪發覺前，向該管公務員自承犯罪而受裁判為已足，至是否同受他
    案訪問一併供出，與其自首之效力，並不生何影響，再所謂發覺，係指有偵查犯
    罪職權之公務員已知悉犯罪事實及犯罪之人而言，而所謂知悉，固不以確知其為
    犯罪之人為必要，但必其犯罪事實，確實存在，且為該公務員所確知始屬相當，
    如犯罪事實並不存在而懷疑其已發生，或雖已發生而為該公務員所不知，僅係推
    測其已發生而事實巧合，均與已發覺之情形有別（最高法院三十年上字第一四○
    號、七十五年臺上字第一六三四號判例參照），本件被告於九十二年五月二日十
    三時二十分許之犯罪未被發覺前，前往彰化縣警察局和美分局刑事組向員警自首
    而表示願意接受裁判，並於同日十四時五十分許，導引警察至彰化縣伸港鄉○○
    路九五八巷一五二弄六號屋後樹下空地，取出報繳其持有之上開制式槍、彈等情
    ，此有該分局九十二年五月二日十三時二十分筆錄一份附卷可稽（警卷第一頁參
    照），且證人即彰化縣警察局和美分局刑事組小隊長丙○○於審理時結證稱：「
    （有無對乙○○或柯賢榮發動搜索？）有對柯賢榮搜索」、「（乙○○承認之前
    ，你是否知道乙○○有涉案？）是抽象性的懷疑。覺得有可能是他」、「（當時
    有無鎖定來的乙○○，對他作偵查？）當時應該不確定他有犯案，試探性的詢問
    」、「（乙○○承認後，你帶他去做筆錄，進而才取槍？）是先取槍才作筆錄」
    、「（你們知道地點後，是你們主動去還是他帶你們去？）這地點我們不熟，所
    以是他帶我們去」等語，是其行為已符合自首之要件，就被告所犯強制罪部分，
    應依刑法第六十二條前段之規定減輕其刑；而違反槍砲彈藥刀械管制條例部分，
    應依槍砲彈藥刀械管制條例第十八條第一項前段之特別規定，減輕其刑。
    爰審酌被告乙○○無犯罪前科，有臺灣彰化地方法院檢察署刑案資料查註紀錄表
    及台灣高等法院被告全國前案紀錄表各一份在卷可按，其因持槍脅迫他人，嚴重
    影響社會治安，惟其犯罪後坦承犯行，態度良好等一切情狀，分別量處如主文所
    示之刑，並對罰金部分諭知易服勞役之折算標準，復定其應執行之刑，及對罰金
    部分諭知易服勞役之折算標準，以資儆懲。
三、扣案之前開手槍一支、子彈三顆（子彈六顆送內政部警政署刑事警察局鑑定時，
    其中三顆業經鑑驗試射耗損滅失等情，有上揭鑑驗通知書存卷可參，是其既已滅
    失，自無庸另為沒收之諭知）均屬違禁物，應不問屬於犯人與否，依刑法第三十
    八條第一項第一款規定宣告沒收。
據上論斷，應依刑事訴訟法第二百九十九條第一項前段，槍砲彈藥刀械管制條例第七
條第四項、第十二條第四項、第十八條第一項前段，刑法第十一條前段、第三百零四
條第一項、第六十二條前段、第四十二條第二項前段、第五十一條第五款、第三十八
條第一項第一款，罰金罰鍰提高標準條例第一條前段、第二條，判決如主文。
本案經檢察官郭銘禮到庭執行職務。
中      華      民      國    九十二    年      十      月    十四      日
                              臺灣彰化地方法院刑事第一庭
                                  審判長法官  洪  志  賢
                                  法      官  簡  璽  容
                                  法      官  宋  恭  良
右正本證明與原本無異。
如不服本判決，應於判決送達後十日內向本院提出上訴狀(應抄附繕本)。告訴人
或被害人如對於本判決不服者，應具備理由請求檢察官上訴，其上訴期間之計算
係以檢察官收受判決正本之日期為準。
                                  法院書記官  劉  玫  金
中      華      民      國    九十二    年      十      月    十六      日
附本案論罪科刑法條全文：
槍砲彈藥刀械管制條例第七條
未經許可，製造、販賣或運輸火砲、肩射武器、機關槍、衝鋒槍、卡柄槍、自動步槍
、普通步槍、馬槍、手槍或各類砲彈、炸彈、爆裂物者，處死刑、無期徒刑或七年以
上有期徒刑；處徒刑者，併科新臺幣三千萬元以下罰金。
未經許可，轉讓、出租或出借前項所列槍砲、彈藥者，處無期徒刑或五年以上有期徒
刑，併科新臺幣一千萬元以下罰金。
意圖供自己或他人犯罪之用，而犯前二項之罪者，處死刑或無期徒刑；處徒刑者，併
科新臺幣五千萬元以下罰金。
未經許可，持有、寄藏或意圖販賣而陳列第一項所列槍砲、彈藥者，處五年以上有期
徒刑，併科新臺幣一千萬元以下罰金。
第一項至第三項之未遂犯罰之。
槍砲彈藥刀械管制條例第十二條
未經許可，製造、販賣或運輸子彈者，處一年以上七年以下有期徒刑，併科新臺幣五
百萬元以下罰金。
未經許可，轉讓、出租或出借子彈者，處六月以上五年以下有期徒刑，併科新臺幣三
百萬元以下罰金。
意圖供自己或他人犯罪之用，而犯前二項之罪，處三年以上十年以下有期徒刑，併科
新臺幣七百萬元以下罰金。
未經許可，持有、寄藏或意圖販賣而陳列子彈者，處五年以下有期徒刑，併科新臺幣
三百萬元以下罰金。
第一項至第三項之未遂犯罰之。
刑法第三百零四條
以強暴、脅迫使人行無義務之事或妨害人行使權利者，處三年以下有期徒刑、拘役或
三百元以下罰金。
前項之未遂犯罰之。


司法院資訊處製作；財團法人民間司法改革基金會備份。
